臺灣高等法院高雄分院刑事裁定　　　　100年度交抗字第261號
抗 告 人
即債權人　周楊阿貴
代 理 人　周仕斌
相 對 人
即債務人　張忠
上列抗告人因聲請假扣押案件，不服臺灣屏東地方法院中華民國
100 年9 月6 日裁定（100 年度交附民第60號），提起抗告，本
院裁定如下：
    主  文
抗告駁回。
    理  由
一、抗告意旨略以：相對人即債務人於民國99年7 月17日駕駛96
    69-TE 車輛因過失肇事致抗告人受有傷害，因而請求相對人
    給付新臺幣780918元；但相對人張忠事後竟不聞不問、置之
    不理、態度傲慢、倚老賣老，為免日後不能強制執行或甚難
    執行，爰聲請對相對人之財產就上開數額部分內予以假扣押
    。惟原審竟駁回抗告人之假扣押聲請，抗告人不服，為此抗
    告云云。
二、按債權人就金錢請求或得易為金錢請求之請求，欲保全強制
    執行者，得聲請假扣押；假扣押非有日後不能強制執行或甚
    難執行之虞者，不得為之；請求及假扣押之原因應釋明之；
    前項釋明如有不足，而債權人陳明願供擔保或法院認為適當
    者，法院得定相當之擔保，命供擔保後為假扣押，民事訴訟
    法第522 條第1 項、第523 條第1 項、第526 條第1 項、第
    2 項分別定有明文。所謂「假扣押之原因」，係指日後有不
    能強制執行或甚難執行之虞，或應在外國為強制執行之情形
    ，如債務人浪費財產，增加負擔，或就其財產為不利益之處
    分，將成為無資力之狀態，或將移住遠地、逃匿無蹤、隱匿
    財產等是。92年2 月7 日新修正民事訴訟法第526 條第2 項
    規定，將「債權人雖未為前項釋明，如就債務人所應受之損
    害已供法院所定之擔保者，得命為假扣押」之規定，修正為
    「前項釋明如有不足，而債權人陳明願供擔保或法院認為適
    當者，法院得定相當之擔保，命供擔保後為假扣押」，以與
    同條第1 項規定「請求及假扣押之原因，應釋明之」相呼應
    。所謂釋明，係指當事人提出證據，使法院就其主張之事實
    ，得生薄弱之心證，信其大概如此之行為，並需於釋明其事
    實上之主張時，同時提出可供法院得隨時進行調查之證據而
    言，故當事人如未同時提出供釋明用之證據，法院無裁定限
    期命其補正之必要。是債權人聲請假扣押，應就其請求及假
    扣押之原因提出證據加以釋明，必因釋明而有不足，經債權
    人陳明願供擔保或法院認為適當者，始得命供擔保後為假扣
    押，若債權人就其假扣押之原因未予釋明，縱就債務人所應
    受之損害陳明願供擔保，仍不得認該擔保已補釋明之欠缺，
    其假扣押之聲請應不予准許。
三、經查，本件抗告人聲請假扣押，雖係據本件刑事訴訟附帶提
    起，可認抗告人就本案請求之原因事實已為釋明，惟就本件
    究有何日後不能強制執行或甚難執行之虞之「假扣押之原因
    」存在，抗告人並未就相對人如何將其財產為不利之處分，
    而有不能強制執行或甚難執行之虞之情事，提出任何可使法
    院得薄弱之心證，信其大概如是之一切證據，如僅憑「不聞
    不問、置之不理、態度傲慢、倚老賣老」等詞，難謂已就「
    假扣押之原因」盡釋明之義務。準此，縱令抗告人有願供擔
    保以代釋明之表示，但仍不符假扣押之要件。是原審以其假
    扣押之聲請不應准許而予駁回。核其認事用法，並無不合。
    抗告人執上開抗告意旨，指摘原裁定不當，為無理由，其抗
    告應予駁回。
據上論結，應依刑事訴訟法第412條裁定如主文。
中    華    民    國    100     年    10    月    18  日
                  刑事第四庭    審判長法  官  蕭權閔
                                      法  官  唐照明
                                      法  官  吳進寶
以上正本證明與原本無異。
本件不得再抗告。
中    華    民    國    100     年    10    月    18  日
                                      書記官  唐奇燕